臺灣桃園地方法院刑事判決　　　　　　　94年度訴字第1724號
公　訴　人　台灣桃園地方法院檢察署檢察官
被　　　告　乙○○
　　　　　　　　　　　八號(
指定辯護人　本院公設辯護人 彭詩雯
　　　　　　本院公設辯護人 吳勇毅
上列被告因強盜等案件，經檢察官提起公訴（九十四年度偵字第
一三七五０號），本院判決如下：
    主  文
乙○○意圖為自己不法之所有，攜帶兇器，以強暴至使不能抗拒
，而使他人交付其物，未遂，累犯，處有期徒刑伍年。扣案水果
刀壹把沒收。
被訴收受贓物部分無罪。
    事  實
一、乙○○前於民國八十八年間因違反槍砲彈藥刀械管制條例案
    件，經本院判處有期徒刑四月，併科罰金新台幣（下同）三
    萬元，被告不服提起上訴卻經台灣高等法院駁回上訴而告確
    定，於八十九年十月二十九日執行完畢翌日出監；又於九十
    年、九十一年間因違反毒品危害防制條例之持有第二級毒品
    罪、竊盜、搶奪、妨害公務等案件，分別經本院判處有期徒
    刑四月、一年五月、九月、三月，定其應執行刑為有期徒刑
    二年七月，於九十二年三月二十八日入監服刑；惟於其入監
    前之九十二年間復因贓物案件，經本院桃園簡易庭判處有期
    徒刑四月確定後，以九十三年聲字第六五七號刑事裁定，就
    上開五罪更定其應執行刑為有期徒刑二年十一月，而接續執
    行至九十四年六月十六日始縮刑期滿執行完畢翌日出監。詎
    仍不知悔改，於九十四年七月二十八日晚間，與友人群聚於
    桃園縣大園鄉建國十七村友人住處門前飲酒聊天，後乙○○
    欲返家向家人拿錢購買香菸、高梁酒等，而向綽號「舅舅」
    之成年男子（真實年籍姓名均不詳）借用車牌號碼ＲＧ六─
    六五八號輕型機車（係屬豐先智所有，供豐英傑占有使用，
    於九十四年七月二十八日十九時至二十三時期間，遭不明人
    士竊取），惟乙○○家人拒絕給付金錢，其即負氣攜帶其家
    中所有之水果刀一把騎乘上開機車離去購買香菸、高梁酒，
    途中思及身上僅存五百餘元，欲購買香菸、高梁酒供友人共
    享勢必不足，遂起意行搶而沿路搜尋下手目標；於同日二十
    一時五十六分許，行經桃園縣大園鄉○○村○○鄰○○街五
    十號埔心郵局前，見甲○○獨自一人站在自動櫃員提款機前
    提領現金，乙○○即基於意圖為自己不法所有之犯意，停下
    機車，自甲○○背後悄悄靠近，此時甲○○已從自動櫃員提
    款機內領得現金握於手中，乙○○即收出左手並以右手持前
    開客觀上可為兇器之水果刀一把抵住甲○○左側腰際，佐以
    兇惡語氣探詢甲○○是否領錢，喝令其交付已領得之現金，
    以此強暴方式至使甲○○不能抗拒，驚嚇之餘而手握現金蹲
    下身軀，無法逃離現場，在一旁等候之甲○○之母、姐見上
    情，旋上前動手毆打乙○○以保衛甲○○並大聲呼喊，乙○
    ○遂未能得逞。乙○○見已無法強取金錢後即企圖騎乘機車
    逃逸，卻遭在旁等候之甲○○堂兄邱志宇徒手打落乙○○手
    握之水果刀，警方旋趕至現場逮捕乙○○，並扣得上開水果
    刀一把。
二、案經桃園縣政府警察局大園分局報請台灣桃園地方法院檢察
    署檢察官偵查起訴。
    理  由
壹、證據能力方面：
    (一)按被告以外之人於審判外之言詞或書面陳述，除法律有規
      定者外，不得作為證據；被告以外之人於偵查中向檢察官
      所為之陳述，除顯有不可信之情況外，得為證據；又被告
      以外之人於審判外之陳述，雖不符前四條之規定，而經當
      事人於審判程序同意作為證據，法院審酌該言詞陳述或書
      面陳述作成時之情況，認為適當者，亦得為證據，當事人
      、代理人或辯護人於法院調查證據時，知有第一百五十九
      條第一項不得為證據之情形，而未於言詞辯論終結前聲明
      異議者，視為有前項之同意，刑事訴訟法第一百五十九條
      第一項、第一百五十九條之一第二項、第一百五十九條之
      五分別定有明文。
    (二)查關於證人甲○○、邱志宇、豐英傑於警詢中所為之供述
      、豐英傑所出具之贓物認領保管單，以及證人甲○○、邱
      志宇於偵查中具結後所為之陳述，均係被告以外之人於審
      判外所為之陳述，然被告及其指定辯護人於本院行準備程
      序中已表示對上開證據之證據能力不爭執（見本院九十四
      年九月十四日準備程序筆錄），且經本院於最後審理期日
      就上開警詢筆錄、偵訊筆錄、贓物認領保管單提示並告以
      要旨，被告及其辯護人就此部分證據之證據能力均未聲明
      異議，僅被告爭執證人甲○○、邱志宇陳述之真實性（證
      明力），本院審酌上開證人與被告乙○○案發前並不相識
      ，僅為單純被害人，素無怨隙，復查無違法取證瑕疵存在
      ，則渠等於案發後記憶猶新之情況下所為之言詞陳述，應
      無顯不可信之情形，引用渠等之上開言詞陳述作為證據應
      屬適當，依刑事訴訟法第一百五十九條之一第二項、第一
      百五十九條之五規定，即有證據能力。至卷附之自動櫃員
      提款機監視器錄影畫面之翻拍照片、機車及其鑰匙照片、
      水果刀照片（見偵卷第十六頁、第二十頁至第四十一頁）
      ，被告及其辯護人就此部分之證據能力亦均無意見，復未
      於言詞辯論終結前表示異議，且無證據證明係公務員違背
      法定程序或經偽造、變造所取得，是認上開證人甲○○、
      邱志宇於警詢及偵查中所為陳述、證人豐英傑警詢中所為
      陳述，以及公訴人所提出之贓物認領保管單、翻拍照片、
      機車照片等證據，均有證據能力，合先敘明。
貳、被訴加重強盜罪部分：
一、程序部分：公訴人原起訴被告係犯刑法第三百二十八條第一
    項之強盜既遂罪，惟嗣於本院準備程序進行中，經到庭實施
    公訴之檢察官當庭變更起訴法條為刑法第三百三十條第二項
    之加重強盜未遂罪（見本院九十四年九月十四日準備程序筆
    錄），本院爰不另行變更起訴法條，合先敘明。
二、訊據被告乙○○就上揭事實，迭於警詢、偵訊及本院審理時
    均坦承不諱，核與證人即被害人甲○○於警詢、偵訊暨本院
    審理時所為證述：九十四年七月二十八日至埔心郵局自動櫃
    員提款機領錢時，遭被告持水果刀欲強取金錢，後遭陪同領
    錢之家人制止、逮捕等情相符，並經證人邱志宇於警詢及偵
    查中之指證甚詳，復有自動櫃員提款機監視器錄影畫面之翻
    拍照片等在卷可稽，是以被告前開所為任意性自白，核與事
    實相符，應堪採信。雖公訴意旨認被告係以「右手夾住甲○
    ○脖子，左手持刀抵住甲○○胸部」之強暴方式喝令甲○○
    交付現金云云，然被告僅坦承有持水果刀抵住被害人甲○○
    腰際，而堅詞否認有勒住甲○○脖子並拿刀抵住其胸部之強
    暴行為。經查，證人甲○○於警詢中固指稱：在領錢時，歹
    徒從背後貼近，右手夾住脖子，左手持水果刀抵住胸部欲行
    搶，其立即往下蹲，就被歹徒右手打到頭、臉等語（見偵卷
    第九頁），惟其後於偵查中則稱：當天領完錢被告就跑到身
    邊問說小妹妹是否領錢，伊沒理他，他就用右手勒住脖子，
    左手拿一把水果刀在伊面前晃，被告要用手勒住脖子時，伊
    就往下蹲，可能因此打到被告右手等語（見偵卷第七十五頁
    ），後於本院審理中到庭，經檢辯雙方進行交互詰問時證稱
    ：領錢時，被告站在伊左邊問說：「小妹妹今天是否領錢」
    ，伊回說是，對方再問「領多少」，回說領二萬多元，被告
    右手就勒住伊脖子，左手拿水果刀在伊面前揮來揮去，直接
    動手企圖搶錢，伊就往下蹲，被告先前好像是把刀子放在口
    袋，搶不到錢才拿出來等語（見本院九十四年十月十三日審
    理筆錄），是證人甲○○就被告何時拿出水果刀、手中所持
    水果刀究係抵住伊胸部或僅在伊面前揮舞、有無動手搶取現
    金等情，前後供述有所歧異；而依據卷附之自動櫃員提款機
    監視錄影畫面顯示：證人甲○○正欲提領現金時，被告頭戴
    安全帽自伊身後走近，右手持刀抵住證人甲○○左側腰際，
    伸出左手，此時甲○○往左略微側身閃躲，並往下蹲坐，被
    告往後退一步碰觸到甲○○右肩，正當被告欲拉起蹲坐之甲
    ○○，一位身著紅衣女子趨前拍打被告，被告舉起左手抵擋
    ，不敵後欲逃離等情，是則被告乙○○固有右手持刀抵住證
    人甲○○左側腰際，並收出左手企欲使證人甲○○交付手中
    金錢，然未見如證人甲○○所述之以持刀抵住伊胸部或是在
    伊面前揮舞之情，亦未有被告動手搶取財物之舉止；參以證
    人甲○○年僅二十歲（七十四年一月二十七日生），深夜突
    遇他人持刀強取財物，於被害之際處於驚惶情緒狀況下，就
    細節部分記憶不甚明確，尚合於常理，自應以監視器錄影畫
    面所顯示之情形較為可採，則被告辯稱其僅以右手持刀抵住
    證人甲○○左側腰際，並未勒住脖子或自行動手強取金錢等
    語，應堪採信，公訴人指稱被告有以右手夾住證人甲○○脖
    子，左手持刀抵住胸部之強暴方式，尚有誤會，附此敘明。
    又按被告乙○○利用被害人（即證人）甲○○夜間獨自一人
    於自動櫃員提款機錢領款，攜刀自背後靠近並意圖強取財物
    ，本件雖因甲○○家人在旁及時出手搭救，被告遂未能得逞
    ，然被害人甲○○於案發時屬獨處狀態，且於深夜突遭被告
    持刀相向，勢必驚慌失措，極其恐懼，難再有抵禦之能力，
    是以被害人甲○○在當時遭迫害之客觀情境及畏懼心理之下
    ，俱陷於無法抗拒之狀態甚明。綜上所述，被告持水果刀抵
    住證人甲○○左側腰際，伸出左手，喝令證人甲○○交付現
    金，顯已達以強暴之方式至使人不能抗拒而取財程度。此外
    ，復有水果刀一把扣案可稽，從而，本件事證明確，被告犯
    行已經證明，應依法論科。
三、查扣案之水果刀一把，刀身部分為金屬材質，頂端尖銳，客
    觀上自足對人之生命、身體構成威脅，具有殺傷力，當為兇
    器，堪以認定。是以本件被告乙○○持前開足當兇器使用之
    水果刀，抵住證人甲○○左側腰際至使不能抗拒，而動手搶
    取其甫提領之現金，但遭甲○○家人毆打、防衛，始未生取
    財之結果，核其所為係犯刑法第三百三十條第二項、第一項
    、同法第三百二十一條第一項第三款之攜帶兇器強盜未遂罪
    。又被告雖已著手於強盜行為之實施，惟未生犯罪之結果，
    其犯罪尚屬未遂，為未遂犯，爰依刑法第二十六條前段之規
    定，減輕其刑。另被告曾於八十八年間因違反槍砲彈藥刀械
    管制條例案件，經本院判處有期徒刑四月，併科罰金三萬元
    ，嗣由台灣高等法院駁回上訴確定，於八十九年十月二十九
    日執行完畢翌日出監；又於九十年間因違反毒品危害防制條
    例之持有第二級毒品罪、竊盜、搶奪、妨害公務等案件，及
    九十二年間因贓物案件，分別經本院判處徒刑，並定應執行
    刑為有期徒刑二年十一月確定，接續執行至九十四年六月十
    六日始縮刑期滿執行完畢翌日出監等情，此有台灣高等法院
    被告全國前案紀錄表一份在卷可證，其於五年之內，再犯本
    件有期徒刑以上之罪，係屬累犯，應依刑法第四十七條之規
    定加重其刑，並依刑法第七十一條第一項之規定，先加後減
    之。爰審酌被告乙○○前已有搶奪、竊盜等犯罪前科，顯見
    素行不良，正值青年體健之年，不思以正當途徑獲取財物，
    妄想不勞而獲，只因身上沒足夠錢購買菸酒，竟持水果刀等
    兇器強盜他人財物，雖因本件被害人甲○○家屬抵抗而未能
    得逞，對社會治安仍有所影響、對被害人甲○○及其家人心
    理造成傷害，被告所為顯無足取，惟念及其犯案過程中未傷
    害被害人身體，且犯罪後坦認犯行，態度尚佳等一切情狀，
    量處如主文所示之刑，以示儆懲。至扣案之水果刀一把，係
    被告乙○○所有且係供犯本罪所用之物，業據被告供明在卷
    （見本院九十四年十月十三日審理筆錄），應依刑法第三十
    八條第一項第二款之規定宣告沒收。
參、被訴贓物罪部分：
一、公訴意旨另略以：被告明知綽號「舅舅」之成年男子於九十
    四年七月二十八日二十一時許，於桃園縣大園鄉建國十七村
    某處所交付之豐先智所有、在同縣鄉建國十七村三十二之五
    號前遭竊之車牌號碼ＲＧ六─六五八號輕型機車，可能係屬
    來路不明之贓物，竟仍基於收受贓物之不確定故意，在未向
    「舅舅」索取機車行照，亦未了解「舅舅」之真實姓名等情
    況下，收受上開機車，因認被告另涉有刑法第三百四十九條
    第一項收受贓物罪嫌云云。
二、按犯罪事實應依證據認定之，無證據不得認定犯罪事實；又
    不能證明被告犯罪者，應諭知無罪之判決，刑事訴訟法第一
    百五十四條第二項及第三百零一條第一項分別定有明文。而
    所謂認定犯罪事實之證據，係指足以認定被告確有犯罪行為
    之積極證據而言，該項證據自須適合於被告犯罪事實之認定
    ，始得採為斷罪資料，如未能發現相當證據，或證據不足以
    證明，自不能以推測或擬制之方法，以為裁判之基礎；又刑
    事訴訟上證明之資料，無論其為直接證據或間接證據，均須
    達於通常一般之人均不致於有所懷疑，而得確信其為真實之
    程度，始得據為有罪之認定，若其關於被告是否犯罪之證明
    未能達此程度，而有合理性懷疑之存在，致使無從形成有罪
    之確信，根據「罪證有疑、利於被告」之證據法則，即不得
    遽為不利被告之認定（最高法院二十九年上字第三一０五號
    、四十年台上字第八十六號、七十六年度台上字第四九八六
    號判例可資參照）。是以若證據資料在經驗科學上或論理法
    則上尚有對被告就為有利之存疑，而無從依其他客觀方法排
    除此項合理之可疑，即不得以此資料作為斷罪之基礎，換言
    之，在法律判斷上，即不能為被告有罪之認定。再者，刑法
    收受贓物罪，係指明知為贓物，而以搬運、寄藏、故買以外
    之方式自他人取得贓物，置於自己實力管領範圍下之持有行
    為而言，故收受贓物罪之成立要件，必也行為人於收受時主
    觀上明知係贓物，始足當之，此觀刑法第三百四十九條第一
    項之法條文義即明。
三、查本件公訴人據以認定被告乙○○另涉犯收受贓物犯行，無
    非以被害人豐英傑指述系爭機車遭竊，並出具贓物認領保管
    單一紙，而被告向綽號「舅舅」之成年男子借用機車未索取
    行照，亦不知「舅舅」之真實姓名，顯具有收受贓物之不確
    定故意云云等為其論據。訊據被告乙○○固供承於上開時、
    地騎乘系爭機車，惟矢口否認有何公訴人指訴之收受贓物犯
    行，辯稱：系爭機車係其向綽號「舅舅」之人借用，不知係
    他人失竊贓車，只是借來騎去買菸酒，未進市區，故未索取
    行照等語。經查：
　　(一)系爭車牌號碼ＲＧ六─六五八號輕型機車，車主為豐先智
      ，現由豐英傑占有使用，於九十四年七月二十八日十九時
      許，停放於桃園縣大園鄉建華村十五鄰建國十七村三十二
      之五號門前，後於同日二十三時許發現失竊等事實，業據
      證人豐英傑於警詢時供述在卷，並有證人豐英傑出具之贓
      物認領保管單一紙附卷可參（見偵查卷第六十五頁至第六
      十六頁、第六十九頁），足認系爭機車遭人竊取而要屬贓
      物無訛，合先敘明。
    (二)又被告始終堅稱：九十四年七月二十八日晚上九點多，要
      去買菸酒，而向一綽號「舅舅」之成年男子借得系爭機車
      ，不知道是贓車等語，而按向他人借用汽（機）車，一般
      民眾會向車主索取行車執照或其他車籍資料固為常情，惟
      若情況緊急或僅短暫駕駛，駕駛者因匆忙忽略或因認僅是
      短暫駕駛而便宜行事故未索取，雖有違交通法規，但並非
      日常生活所無，而以被告所供述之借車地點（桃園縣大園
      鄉建國十七村）、為警查獲之地點（桃園縣大園鄉○○街
      五十號）及被告當時居住處所（桃園縣大園鄉建國十一村
      ），均係在桃園縣大園鄉附近，被告所稱係臨時借車外出
      購買菸酒，短暫即還而未索取行照等語，非顯罹於社會常
      情，尚難僅因被告向綽號「舅舅」之人借車時未索行車執
      照或車籍資料，即遽認其借車時，必已知所借之車為贓物
      。況依據被告為警查獲時所拍攝之系爭機車外觀照片及鑰
      匙，系爭機車鑰匙孔或機車坐墊均未見遭人破壞之痕跡，
      扣案鑰匙亦屬平日常見之機車鑰匙，佐以證人豐英傑於警
      詢時證稱：當時機車並未上鎖，機車鑰匙插在摩拖車上等
      語（見偵卷第六十六頁），是單純就系爭機車外觀看之，
      尚無從認定被告得探知系爭機車係以不法手段取得，則被
      告所辯取得車輛之時並未懷疑是贓車等語，亦與常情無違
      。
    (三)從而，尚難僅憑被告在向該名綽號「舅舅」之人借用機車
      前未索取行照，或不知該名綽號「舅舅」之人的真實姓名
      ，即推斷被告有明知系爭機車為來源不明之贓物猶收受之
      行為或收受贓物之故意。
四、綜上所述，卷內所有證據資料，尚無法直接證明被告於借車
    之時，即有贓物之認識以及收受贓物之故意，公訴人所舉事
    證尚未達於一般人均不致有所懷疑、而得確信其為真實之程
    度，在客觀上對被告被訴之收受贓物犯嫌仍有合理懷疑存在
    。此外，復查無其他積極證據足資證明被告有公訴人所指之
    收受贓物行為，此部分自屬不能證明犯罪，揆諸前揭說明，
    就被告被訴收受贓物罪嫌部分應為被告無罪之諭知。
肆、據上論斷，應依刑事訴訟法第二百九十九條第一項前段、第
    三百零一條第一項，刑法第三百三十條第二項、第一項、第
    二十六條前段、第四十七條、第三十八條第一項第二款，判
    決如主文。
本案經檢察官趙燕利到庭執行職務。
中　　華　　民　　國　　94　　年　　10　　月　　27　　日
                   台灣桃園地方法院刑事第十一庭
                         審判長法  官  蔡榮澤
                               法  官  丁俊成
                               法　官　何俏美
以上正本證明與原本無異。
如不服本判決，應於送達後10日內，向本院提出上訴狀。
                               書記官  陳淑瓊
中　　華　　民　　國　　94　　年　　10　　月　　27　　日
附錄論罪科刑依據之法條：
中華民國刑法第330條
犯強盜罪而有第三百二十一條第一項各款情形之一者，處七年以
上有期徒刑。
前項之未遂犯罰之。
